【裁判字號】    98,交聲,2178
【裁判日期】    980731
【裁判案由】    聲明異議
【裁判全文】
臺灣臺中地方法院交通事件裁定        98年度交聲字第2178號
原處分機關  交通部公路總局臺中區監理所豐原監理站
受處分人即  甲○○
聲明異議人
上列異議人即受處分人因違反道路交通管理處罰條例案件，對於
交通部公路總局臺中區監理所豐原監理站民國98年6 月23日所為
之裁決（豐監稽違字第裁63-Z00000000號裁決書），聲明異議，
本院裁定如下：
    主    文
異議駁回。
    理  由
一、原處分機關略以：異議人即受處分人甲○○於民國98年5 月
    17日9 時32分許，駕駛車牌號碼：8260-UB 號自小貨車，在
    國道6 號西向2.1 公里處，因「汽車行駛高速公路速度超過
    速限90公里，雷射測行速107 公里，超速17公里」違規，為
    警以公警局交字第Z00000000 號舉發違反道路交通管理事件
    通知單當場開單告發。上情經本站向原舉發機關查證屬實，
    爰依道路交通管理處罰條例第33條第1 項第1 款規定對受處
    分人裁處罰鍰新臺幣（下同）3 千元，並記違規點數1 點等
    語。
二、聲明異議意旨則以：員警於上開時、地所執行之雷射測速，
    欠缺佐證，無法證實超速者確為異議人所駕駛之車輛，是不
    服原處分，爰依法聲明異議云云。
三、按汽車行駛於高速公路、快速公路或設站管制之道路，不遵
    使用限制、禁止、行車管制及管理事項之管制規則，行車速
    度超過規定之最高速限或低於規定之最低速限者，處汽車駕
    駛人3 千元以上6 千元以下罰鍰；汽車駕駛人違反上開規定
    者，除依原條款處罰鍰外，並予記違規點數1 點之處分，道
    路交通管理處罰條例第33條第1 項第1 款、第63條第1 項第
    1 款定有明文。
三、經查：
  (一)受處分人於98年5 月17日9 時32分許，駕駛車牌號碼8260-
    UB號自小貨車，行經國道6 號西向2.1 公里處，因「汽車行
    駛高速公路速度超過速限90公里，雷射測行速107 公里，超
    速17公里」違規行為，為內政部警政署國道公路警察局第七
    警察隊快官分隊當場攔停舉發，案經移送交通部公路總局臺
    中區監理所豐原監理站，該站乃依道路交通管理處罰條例第
    33條第1 項第1 款規定，裁處罰鍰3 千元，並依同條例第63
    條第1 項第1 款規定記違規點數1 點等情，有內政部警政署
    國道公路警察局舉發違反道路交通管理事件通知單、交通部
    公路總局臺中區監理所豐原監理站裁決書等在卷可稽。
  (二)受處分人雖執前揭情詞置辯，質疑警方取締之準確性，然據
    證人即舉發員警乙○○於本院訊問時證稱：超速是用雷射槍
    測試，當時車子雖然很多，但雷射槍可以針對有超速的車子
    單獨鎖定，且我們也有目視超速的車輛，這是有雙重的測試
    ，當時異議人駕駛休旅車，行駛內側車道，車子的目標很大
    ，目標愈大，儀器的反應愈快，當時只有二車道，雷射槍操
    作距離236 公尺，不會很遠，絕對不會測到其他車輛，雷射
    槍射出去會有一個紅點，會對準被取締車輛前面的車牌位置
    ，一次只能點一部車，一旦紅點點到車子，即測速到超速的
    那台車子時，數據就會停止，表示已經抓到超速的該車，這
    樣我們才會抓下一部超速的車子，如果中間有人超速或改變
    車道，也不會改變原來偵測到那部違規超速的車輛，當時我
    也有拿給異議人看，雷射槍的誤差正負值應為二而已，即二
    公里等語。（見本院卷第15頁背面至16頁）；再者，上開員
    警乃維持交通秩序，依法執行職務之公務員，與受處分人素
    不相識，亦無宿怨，當無設詞誣攀之理，是其等所為證言，
    堪信為真。又上開雷射槍測速儀器係執勤人員經由測速器瞄
    準鏡對準目標（單一車輛）扣發射扳機即可精確測出所瞄準
    目標之速度，行車數據並顯示於抬頭液晶顯示器內，雖未具
    照相及顯示車號、時間、日期之功能，然係對準單一目標測
    速且現場攔檢，駕駛人亦可當場檢視測速數據，復據經濟部
    標準檢驗局檢驗合格，且舉發時仍在該檢定合格期間內，亦
    有內政部警政署國道公路警察局第七警察隊98年6 月9 日公
    警七交字第0980771447號函暨所附經濟部標準檢驗局雷射測
    速儀檢定合格證書影本1 份在卷可參，是本件原舉發機關所
    使用之雷射槍測速儀器自屬正常堪用之狀態，其準確性應無
    疑問。
  (三)至本件舉發案件雖無拍照或錄影可供佐證，惟交通警員製單
    舉發違反道路交通管理處罰條例所列之違規事實，係公務員
    基於職務上權力，依法就特定之具體事件所為具公法上效果
    之單方行政行為，基於公務員為公法上行為具有公信力之原
    則，該行政處分當可被推定為有效，其據以依法處分之事實
    亦應認定為正確無誤。再依道路交通管理處罰條例科處行政
    罰事件，依據公法爭議之舉證責任分配法則，固應先由行政
    機關就其業已履踐相關正當法律程序，以及人民應受處罰之
    客觀違反法令行為，負證明之責，受處罰人就行政機關已為
    相當證明之前開事項，若主張欠缺主觀歸責條件或為其他抗
    辯，亦須就其所辯提出反證，而行政機關對於前開應為舉證
    事項，並非不得以執行查察取締勤務人員，依據調查人證之
    程序，使就親歷事實提供不可替代之證明方法，受處罰人就
    證人所述見聞經過之真實性倘有質疑，除依法定交互詢問程
    序加以檢驗外，不得僅因證人之個人身分、地位，或憑已意
    指為必須代以其他特定之證據方法，此在證人業已具結願依
    偽證罰則擔保證言可信之場，尤屬當然。另鑑於交通違規事
    實往往驟然而現、稍縱即逝，若硬性要求舉發警員不分違規
    情節，一律必須預留證據，俾便事後提出供法院審酌，除有
    現實技術可行性之困難外，勢將大幅提高交通管理之行政成
    本，並嚴重削弱道路交通管理之行政效能，此絕非立法者制
    定道路交通管理法規之本意。茲受處分人未就執勤警員之舉
    發有誤提出相關積極證據以供調查，本院復查無證據足資證
    明證人有捏造事實違法取締之情事，則執勤警員本其維護交
    通秩序、公眾安全職責所為之舉發，自應受到合法、正確之
    推定。
四、綜上所述，本件受處分人於上開時、地，確有駕車行駛於高
    速公路速度超過規定之最高速限之違規事實，原處分機關依
    道路交通管理處罰條例第33條第1項第1款、第63條第1項第1
    款之規定，裁處受處分人罰鍰3千元，並記違規點數1點，於
    法核無違誤。受處分人聲明異議，為無理由，應予駁回。
據上論結，應依道路交通管理處罰條例第87條第2 項，道路交通
案件處理辦法第19條，裁定如主文。
中    華    民    國    98    年    7     月    31    日
                  交通法庭      法  官  楊萬益
上正本證明與原本無異。
如不服本裁定，應於送達後五日內，向本院提出抗告狀。
                                書記官  譚系媛
中    華    民    國    98    年    7     月    31    日


司法院資訊處製作；財團法人民間司法改革基金會備份。
